【裁判字號】    98,上訴,1632
【裁判日期】    981229
【裁判案由】    違反槍砲彈藥刀械管制條例
【裁判全文】
臺灣高等法院高雄分院刑事判決        98年度上訴字第1632號
上  訴  人
即  被  告  甲○○
選任辯護人  顏萬文律師
上列上訴人因違反槍砲彈藥刀械管制條例案件，不服臺灣高雄地
方法院98年度訴字第566 號中華民國98年10月9 日第一審判決（
起訴案號：臺灣高雄地方法院檢察署97年度偵字第32067 號），
提起上訴，本院判決如下：
     主  文
上訴駁回。
    事  實
一、甲○○前於民國93年2 月4 日晚上6 、7 時許，在高雄市○
    ○區○○路工地內，拾獲可發射子彈具有殺傷力之仿BERETT
    A 廠之改造玩具手槍1 枝（槍枝管制編號0000000000，含彈
    匣1 個）、92FS型之改造手槍1 枝（槍枝管制編號：000000
    0000號，含彈匣1 個）及具有殺傷力之非制式子彈18顆，並
    自該時、地起，未經許可而持有上開槍彈。其中改造玩具手
    槍1 枝（槍枝管制編號0000000000，含彈匣1 個）部分，業
    於93年2 月4 日晚上8 時許，因甲○○發生車禍，為警查獲
    ，並經臺灣高雄地方法院於93年6 月10日以93年度訴字第11
    52號宣示判處有期徒刑1 年6 月，併科罰金新臺幣20萬元，
    罰金如易服勞役，以罰金總額與6 個月之日數比例計算，緩
    刑3 年，並於同年7 月16日確定。詎甲○○猶不知悔改，明
    知可發射子彈具有殺傷力之改造手槍及具殺傷力之非制式子
    彈，非經中央主管機關許可，不得持有，竟自93年6 月11日
    起，仍基於非法持有改造手槍、非制式子彈之犯意，繼續將
    上開未遭警查獲具有殺傷力之92FS型之改造手槍1 枝（槍枝
    管制編號0000000000，含彈匣1 個）及具有殺傷力之非制式
    子彈18顆（含直徑8.8 ±0.5mm 非制式子彈15顆、直徑8.9
    ±0.5mm 非制式子彈3 顆），先藏放於其丈人位於高雄縣梓
    官鄉○○路之房屋，再於97年11月9 日晚上10時許，將上開
    具有殺傷力之改造手槍1 枝及非制式子彈18顆置於1 只LV牌
    皮包內，寄放於不知情之陳胤魁（另經不起訴處分）位於高
    雄市○○區○○路692 號16樓之5 住處，而未經許可，無故
    持有之。嗣於97年11月11日上午11時50分許，為警在陳胤魁
    上址住處查獲，並扣得上開改造手槍1 枝（含彈匣1 個）及
    非制式子彈19顆（18顆具殺傷力，1 顆不具殺傷力）等物，
    始悉上情。
二、案經高雄市政府警察局移送臺灣高雄地方法院檢察署檢察官
    偵查起訴。
    理  由
壹、證據能力部分：
一、按被告以外之人於偵查中向檢察官所為陳述，除顯有不可信
    之情況者外，得為證據，同法第159 條之1 第2 項定有明文
    。查證人陳胤魁於檢察官偵查中所為之陳述，業經其於供前
    具結，有證人結文附卷可稽，其於偵查中之陳述，客觀上並
    無顯不可信之情況，且經檢察官、被告及辯護人於法院審理
    中捨棄詰問權，是上開證人於偵查中之證詞自有證據能力。
二、按刑事訴訟法第159 條之5 明定：「被告以外之人於審判外
    之陳述，雖不符前4 條之規定，而經當事人於審判程序同意
    作為證據，法院審酌該言詞陳述或書面陳述作成時之情況，
    認為適當者，亦得為證據。」、「當事人、代理人或辯護人
    於法院調查證據時，知有第159 條第1 項不得為證據之情形
    ，而未於言詞辯論終結前聲明異議者，視為有前項之同意」
    。查證人陳胤魁於警詢之陳述，被告、辯護人及檢察官均同
    意作為證據，並對之捨棄對質詰問權，而上開陳述係依法取
    得，且當時並無外在壓力、人情干擾等情事，為屬出於證人
    任意性之陳述，是其於警詢所為陳述，有證據能力。
貳、實體部分：
一、訊據上訴人即被告甲○○固坦承於上開時地持有槍彈犯行，
    惟辯稱：本案查獲之槍彈係與先前93年2 月4 日為警查獲之
    槍枝一起檢到的，應該只能判一罪，不能為二次均有罪之判
    決；辯護人則辯稱：本案與前案有想像競合犯之裁判上一罪
    關係，為前案判決確定效力所及，應為免訴判決云云。經查
    ：
  (一)被告上開持有槍彈及二次經警查獲之事實，業據被告於警詢
    、偵查、原審及本院審理時均供承不諱，核與證人陳胤魁於
    警詢及偵查中證述：「警方於97年11月11日在我住處查獲之
    改造手槍1 枝及子彈19顆，是被告放在1 只咖啡色LV包包內
    ，要我幫他保管，我不知裡面有何物品」等情相符（見警卷
    第3-6 頁、偵查卷第4-7 頁），並有查獲之槍、彈照片3 張
    （見警卷第27、28頁），及改造手槍1 枝（含彈匣1 個，槍
    枝管制編號0000000000）、非制式子彈19顆扣案可資佐證。
    而上開扣案之改造手槍1 枝、非制式子彈19顆，經內政部警
    政署刑事警察局以性能檢驗法、試射法鑑定結果為：「一、
    送鑑手槍1 枝（槍枝管制編號0000000000），認係改造手槍
    ，由仿BERETTA 廠92FS型半自動手槍製造之槍枝，換裝土造
    金屬槍管而成，擊發功能正常，可供擊發適用子彈使用，認
    具殺傷力。二、送鑑子彈19顆，鑑定情形如下：（一）送鑑
    子彈15顆，認均係非制式子彈，由金屬彈殼組合直徑8.8 ±
    0.5mm 金屬彈殼而成，採樣7 顆試射，均可擊發，認均具殺
    傷力。（二）送鑑子彈4 顆，認均係非制式子彈，由金屬殼
    組合直徑8.9 ±0.5mm 金屬彈殼而成，採樣1 顆試射，雖可
    擊發，惟發射動能不足，認不具殺傷力。」等情，有該局97
    年12月26日刑鑑字第0970182854號鑑驗書1 份及槍、彈照片
    8 張在卷可按（見偵查卷第51-54 頁）。又上開未經試射之
    非制式子彈共11顆，經原審依職權送內政部警政署刑事警察
    局鑑定之結果，經該局實際試射結果為：【（一）8 顆「前
    揭槍彈鑑定書二、（一）」，經實際試射結果，可擊發，認
    均具殺傷力。（二）3 顆「前揭槍彈鑑定書二、（二）」，
    經實際試射結果，可擊發，認均具殺傷力。】等情，有該局
    98年7 月28日刑鑑字第0980097959號函及子彈照片4 紙在卷
    為憑（見原審卷2 第33-34 頁），則本案查獲之上開槍、彈
    ，除其中直徑8.9 ±0.5mm 非制式子彈1 顆不具殺傷力外，
    其餘改造手槍1 枝（含彈匣1 個，槍枝管制編號0000000000
    號），及非制式子彈18顆（含直徑8.8 ±0.5mm 15顆、直徑
    8.9 ±0.5mm3顆）均具有殺傷力。足見被告上開自白與事實
    相符，應可採信。
  (二)按刑事訴訟法第302 條第1 款規定，案件曾經判決確定者，
    應為免訴之判決，係以同一案件，已經法院為實體上之確定
    判決，該被告應否受刑事制裁，既因前次判決而確定，不能
    更為其他有罪或無罪之實體上裁判。此項原則，關於實質上
    一罪或裁判上一罪，其一部事實已經判決確定者，對於構成
    一罪之其他部分，固亦均應適用，但此種情形，係因審判不
    可分之關係，在審理事實之法院，對於全部犯罪事實，依刑
    事訴訟法第267 條規定，本應予以審判，故其確定判決之既
    判力，自應及於全部之犯罪事實。惟若於最後審理事實法院
    宣示判決後，始行發生之事實，既非該法院所得審判，即為
    該案判決之既判力所不能及，是既判力對於時間效力之範圍
    ，應以最後審理事實法院之宣示判決日為判斷之標準（最高
    法院87年台上字第1886號判決意旨參照）。又未經許可持有
    槍、彈，其持有之繼續，為行為之繼續，亦即一經持有槍、
    彈，罪已成立，但其犯罪之完結須繼續至持有行為終了時為
    止，故犯罪成立後之繼續持有，乃犯罪行為之繼續，而非犯
    罪狀態之繼續（最高法院88年度台上字第7012號判決參照）
    。另同一持有槍枝、子彈之行為若經判決確定，在最後審理
    事實法院宣示判決後，行為人繼續持有原槍、彈之行為，應
    屬新發生之事實，自非前確定判決效力所及，仍應予以訴究
    （最高法院97年度台上字第4178號判決參照）。查被告前揭
    非法持有改造玩具手槍1 枝（槍枝管制編號0000000000）之
    行為，經原審於93年6 月10日以93年度訴字第1152號宣示判
    處被告有期徒刑1 年6 月，併科罰金新臺幣20萬元，罰金如
    易服勞役，以罰金總額與6 個月之日數比例計算，緩刑3 年
    ，並於同年7 月16日確定乙節，固有該案刑事判決書、臺灣
    高雄地方法院檢察署檢察官93年度偵字第6516號起訴書及臺
    灣高等法院被告前案紀錄表各1 份在卷為憑。而本案查獲之
    上開具殺傷力改造手槍1 枝及非制式子彈18顆，與前經原審
    93年度訴字第1152號刑事判決所確定之改造玩具手槍1 枝，
    雖均係被告於93年2 月4 日所同時持有，本為同一案件。惟
    持有之繼續，係行為之繼續，非犯罪狀態之繼續，是被告於
    最後事實審法院即原審前案宣示判決之93年6 月10日以後，
    仍繼續持有本案查獲之具殺傷力之改造手槍1 枝（含彈匣1
    個，槍枝管制編號0000000000）及非制式子彈18顆，依上開
    說明，即非前案法院所得審判，而為該前案判決之既判力所
    不及，本院自得再予以審理。被告及辯護人所辯本案應為免
    訴判決及本案不得為第二次有罪判決云云，顯屬無據，自無
    可採。
  (三)綜上所述，被告所辯要屬卸責之詞，殊無可採，其事證明確
    ，犯行堪以認定，應予依法論科。
二、查被告自93年6 月10日原審前案宣示判決後之93年6 月11日
    起，仍繼續持有上開具殺傷力之改造手槍1 枝（含彈匣1 個
    ，槍枝管制編號0000000000）部分，其持有之時點雖係於94
    年1 月26日槍砲彈藥刀械管制條例修正公布施行前，然其持
    有行為繼續至97年11月11日為警查獲時止，其持有行為之終
    了既在該條例修正公布施行後，自無行為後法律變更可言，
    應適用修正後之槍砲彈藥刀械管制條例第8 條第4 項論處。
    核被告所為，係犯槍砲彈藥刀械管制條例第8 條第4 項之非
    法持有可發射子彈具有殺傷力之改造手槍罪及同條例第12條
    第4 項之未經許可持有子彈罪。被告1 個持有具殺傷力改造
    手槍1 枝及具殺傷力非制式子彈18顆（含直徑8.8 ±0.5mm1
    5 顆、直徑8.9 ±0.5mm3顆）之行為，同時觸犯數罪名，為
    想像競合犯，應依刑法第55條前段規定，從一重論以槍砲彈
    藥刀械管制條例第8 條第4 項之非法持有可發射子彈具有殺
    傷力之改造手槍罪。又被告未經許可持有具殺傷力直徑8.9
    ±0.5mm 非制式子彈3 顆部分，雖未據檢察官起訴，但該部
    分犯行，因與上開已起訴有罪部分，有想像競合犯之裁判上
    一罪關係，為起訴效力所及，本院自應併予審理。
三、原審認被告罪證明確，因而適用槍砲彈藥刀械管制條例第8
    條第4 項、第12條第4 項，刑法第11條前段、第55條、第42
    條第3 項前段、第38條第1 項第1 款之規定，並審酌槍枝、
    子彈均屬高度危險之物品，被告竟無故持有，嚴重危害社會
    治安，惟被告犯後坦承犯行，尚具悔意，且未以所持之槍枝
    、子彈為犯罪行為等一切情狀，量處有期徒刑3 年2 月，併
    科罰金新臺幣5 萬元，罰金部分，如易服勞役，以新臺幣1
    千元折算1 日；並敘明扣案改造手槍1 枝（槍枝管制編號00
    00000000，含彈匣1 個），經鑑定結果具殺傷力，且係被告
    所持有之違禁物，應依刑法第38條第1 項第1 款之規定宣告
    沒收。扣案具有殺傷力之非制式子彈18顆，均業於鑑定時試
    射擊發，已如前述，自已不具有子彈之完整結構，失去其效
    能，堪認現已不具殺傷力，而非違禁物，自無宣告沒收之必
    要。至於扣案之皮包1 個，雖係被告所有包裝上開查獲之具
    殺傷力改造手槍及非制式子彈之物，然尚非供其犯本件持有
    犯行所用之物，爰不另為沒收之諭知。其認事用法，核無不
    合，量刑亦屬允當。被告上訴意旨仍執前詞，指摘原判決不
    當，為無理由，應予駁回。
四、不另為免訴判決諭知部分：
  (一)公訴意旨另以：被告自93年間起至93年6 月10日止，未經許
    可，無故持有具殺傷力之改造手槍1 枝（含彈匣1 個，槍枝
    管制編號0000000000）及15顆非制式子彈，為警查獲，因認
    被告此部分犯有槍砲彈藥刀械管制條例第8 條第4 項非法持
    有可發射子彈具殺傷力之槍枝罪、第12條第4 項之非法持有
    子彈罪云云。
  (二)按案件曾經判決確定者，應諭知免訴之判決，刑事訴訟法第
    302 條第1 款定有明文。經查，被告於93年2 月4 日，以1
    行為同時非法持有前揭可發射子彈具有殺傷力之仿BERETTA
    廠之92FS型之改造手槍1 枝（槍枝管制編號0000000000，含
    彈匣1 個）、具有殺傷力之非制式子彈15顆及前案改造玩具
    手槍1 枝（槍枝管制編號0000000000，含彈匣1 個），前已
    述明，是其非法持有手槍及非法持有子彈2 罪，原即有想像
    競合犯之裁判上一罪之關係，為同一案件。是本件前案部分
    （改造玩具手槍1 枝，槍枝管制編號0000000000，含彈匣1
    個），既經臺灣高雄地方法院檢察署檢察官於93年度偵字第
    6516號起訴，經原審93年度訴字第1152號判決處以有期徒刑
    1 年6 月，併科罰金20萬元，罰金如易服勞役，以罰金總額
    與6 個月之日數比例計算，緩刑3 年，該判決嗣於93年7 月
    16日確定，已如前述，而該確定判決之效力至前案最後事實
    審宣示判決之日即93年6 月10日止，則檢察官本案起訴事實
    中關於被告自93年間起至93年6 月10日止之非法持有本案查
    扣之仿BERETTA 廠之92FS型之改造手槍1 枝（槍枝管制編號
    0000000000，含彈匣1 個）及具有殺傷力之非制式子彈15顆
    之行為，應為原審93年度訴字第1152號刑事判決效力所及，
    而該前案既已判決確定，就此部分原應依刑事訴訟法第302
    條第1 款之規定為免訴之判決。惟檢察官認此部分與前開被
    告有罪部分具有裁判上一罪之關係，爰不另為免訴判決之諭
    知。
據上論斷，應依刑事訴訟法第368條，判決如主文。
本案經檢察官許月雲到庭執行職務。
中    華    民    國    98    年    12    月    29    日
                  刑事第一庭    審判長法  官  周賢銳
                                      法  官  徐美麗
                                      法  官  施柏宏
以上正本證明與原本無異。
如不服本判決應於收受本判決後10日內向本院提出上訴書狀，其
未敘述上訴理由者，並得於提起上訴後10日內向本院補提理由書
狀（均須按他造當事人之人數附繕本）「切勿逕送上級法院」。
中    華    民    國    98    年    12    月    29    日
                                      書記官  魏文常
附錄本判決論罪科刑法條：
槍砲彈藥刀械管制條例第8條第4項：
未經許可，持有、寄藏或意圖販賣而陳列第1 項所列槍枝者，處
 3 年以上10年以下有期徒刑，併科新臺幣700 萬元以下罰金。
槍砲彈藥刀械管制條例第12條第4項：
未經許可，持有、寄藏或意圖販賣而陳列子彈者，處5 年以下有
期徒刑，併科新臺幣300 萬元以下罰金。

司法院資訊處製作；財團法人民間司法改革基金會備份。
